【裁判字號】    97,訴,1920
【裁判日期】    970930
【裁判案由】    損害賠償
【裁判全文】
臺灣臺中地方法院民事判決  97年度訴字第1920號
原      告  甲○○
被      告  乙○○
上列當事人間損害賠償事件，本院於民國97年9月12日言詞辯論
終結，判決如下：
    主  文
被告應給付原告新臺幣伍拾參萬柒仟參佰壹拾壹元，及自民國九
十七年八月九日起至清償日止，按年息百分之五計算之利息。
原告其餘之訴駁回。
訴訟費用由被告負擔。
本判決原告勝訴部分於原告以新台幣壹拾捌萬元供擔保後，得假
執行。但被告如為原告預供擔保新台幣伍拾萬柒仟佰壹拾壹
元，免為假執行。
原告其餘假執行之聲請駁回
    事實及理由
一、原告主張：
  (一)被告於民國（下同）96年9月3日上午11時5分許，駕駛車牌
    號碼6L-2936號自小客車，沿台中市○○路往大雅路方向行
    駛，行經漢口路與陝西路口時，明知汽車駕駛人駕車時應注
    意車前狀況及兩車併行之間隔，並隨時採取必要之安全措施
    。而依當時天候晴、日間自然光線、路面乾燥、道路無缺陷
    、無障礙物、視距良好之客觀情形，並無不能注意之情事，
    竟疏未注意及此，撞擊原告致人車倒地，身體多處嚴重受傷
    。案經鈞院刑事庭判處被告拘役40日確定在案，足見被告確
    有過失。然事發至今，被告對原告所受之傷害不但不聞不問
    ，且毫無賠償損害之意思，於偵查中更表示其絕無過失，不
    願賠償云云，而被告所投保第三責任險之保險公司亦拒絕理
    賠，由此可見被告對於自己所造成之過失，毫無悔意。
  (二)原告因本件車禍致靠近頸部之「鎖骨」遭撞傷骨折，須不斷
    回診復健，致使無論舉手、轉頭或移動身體均引發極大痛苦
    ，常致徹夜難眠。本件車禍被告須負100%之肇事責任，謹將
    請求賠償之計算分述如下：
  (1)醫療費用：新台幣（下同）37,591元。
  (2)交通費用：事發當日，救護車將原告送至「中國醫藥大學附
    設醫院」救治，因傷勢嚴重必須住院治療。不料當日該醫院
    病床已滿，只好改送「彰化基督教醫院」（下稱彰基）就醫
    。因原告主治醫師及復健師均在彰基，此後原告便在彰基就
    醫暨進行手術及相關後續門診。總計自原告住處往來彰基醫
    院26次，每次交通費用500元，共計1萬3千元（500×26＝
    130 00）。
  (3)看護費用：本件車禍發生以來，均由原告家屬輪流全天候看
    護並照顧原告之起居，此固係基於親情，但親屬看護所付出
    之勞力並非不能評價為金錢，雖因二者身分關係而免除被害
    人之支付義務，惟此種基於身分關係之恩惠，自不能加惠於
    加害人。故由親屬看護時雖無現實看護費之支付，仍應認被
    害人受有相當於看護費之損害，得向上訴人請求賠償，始符
    公平原則（最高法院94年台上字1543號判決參照）。從而，
    被告應賠償原告自96年9月4日至96年10月4日止共計1個月，
    按每日2千元之標準計算看護費用共6萬元。
  (4)減少工作損失：原告任職小吃店，因被告過失傷害無法工作
    ，故被告應賠償原告自96年9月至97年5月共計8個月之工作
    損失，依每月本薪15,840元×8個月＝126,720元。
  (5)財物損失即機車維修費5,470元。
  (6)精神慰撫金：原告現年未滿30歲，正值為大好前程打拼衝刺
    之黃金時期，任職火鍋餐廳，每日於餐廳招呼客人，打理上
    下（包括廚房及外場）。因被告之過失，致原告受有鎖骨骨
    折等傷害，不但無法正常工作（端提餐盤重物、清潔工作）
    ，因本件車禍所留下身體上無法抹滅的傷痕，對身為女性的
    原告而言，更是痛徹心霏，日後就算進行美容手術亦恐無法
    還復原貌。又因骨折部位靠近頸、肩部，是原告車禍後，從
    手術麻藥消退起，整整3個月無法轉頭或活動左肩頸部，每
    每觸及骨折處，便痛如刀刺，眼淚直流，夜晚睡覺一吹冷氣
    、電扇就會酸痛，致炎炎夏夜痛苦難熬，經常必須靠藥物始
    得入眠。又因傷及頸椎部位，左手經常莫名酸麻無法緊握，
    肌力已受到嚴重影響。原告遭受前所述嚴重之傷害迄今，精
    神上及身體上所受之痛苦，實非言語能表，被告造成原告上
    述諸多精神上損失，爰請求賠償30萬元之慰撫金。
並聲明：(1)被告應給付原告542,781元，及自起訴狀繕本送達翌
    日起至清償日止，按年息5%計算之利息。(2)訴訟費用由被告
    負擔。(3)願供擔保請准宣告假執行。
二、被告則辯以：依台中市○○○道路交通事故分析研判表之分
    析，兩造各應負擔50%之過失責任; 關於賠償金額，保險公
    司之理賠金加上被告之賠償金額總額已逾10萬元，應足以支
    付原告本次車禍之開銷。
答辯聲明：(1)原告之訴及假執行之聲請均駁回。(2)訴訟費用由原
    告負擔。(3)如受不利判決，願供擔保，請宣告免為假執行。
三、得心證之理由：
  (一)原告主張被告於上揭時、地，駕駛車牌號碼6L-2936號自小
    客車因疏未注意車前狀況及兩車併行之間隔，撞及原告，致
    原告受有頸部鎖骨骨折等傷害，經送醫住院手術治療等事實
    ，為被告所不爭執，且有原告所提出之彰化基督教醫院、中
    國醫藥大學附設醫院收據附卷可參，又被告因前開過失傷害
    行為，業經本院臺中簡易庭以97年度中交簡字第1062號刑事
    簡易判決判處拘役40日，如易科罰金，以1,000元折算一日
    ，亦據本院依職權調閱該刑事案卷，查明屬實，堪信為真正
    。
  (二)按汽車行駛時，駕駛人應注意車前狀況及兩車併行之間隔，
    並隨時採取必要之安全措施，道路交通安全規則第94條第3
    項規定甚明。次按因故意或過失，不法侵害他人之權利者，
    負損害賠償責任；汽車、機車或其他非依軌道行駛之動力車
    輛，在使用中加損害於他人者，駕駛人應賠償因此所生之損
    害；不法侵害他人之身體或健康者，對於被害人因此喪失或
    減少勞動能力或增加生活上之需要時，應負損害賠償責任；
    不法侵害他人之身體、健康、名譽、自由、信用、隱私、貞
    操，或不法侵害其他人格法益而情節重大者，被害人雖非財
    產上之損害，亦得請求賠償相當之金額，民法第184條第1項
    前段、第191 條之2前段、第193條第1項、第195條第1項前
    段分別定有明文。查本件被告於97年度偵字第2858號傷害案
    件偵訊時坦承兩車併行未保持安全間隔。是本件被告違反道
    路交通安全規則第94條第3項之規定，不慎撞擊原告致其受
    有傷害，且被告上開行為與原告所受傷害間具有相當因果關
    係，是原告依上揭規定請求被告負損害賠償責任，洵屬有據
    。
  (三)茲就原告之各項請求，審酌如下：
  (1)醫療費用部分：因本件侵權行為，原告請求醫療費用37,591
    元，業據其提出醫療費用收據35紙為證，然經本院核算該醫
    療費用應為37,991元，原告僅請求37,591元，自應准許之。
  (2)交通費用部分：原告主張其因頸部鎖骨骨折，無法自行騎車
    ，自事故發生後往返彰化基督教醫院均以計程車代步，期間
    往來醫院共計26次，每次交通費500元，共計支出13,000元
    ，有門診收據28紙足憑。查原告所受為骨折傷害，一般骨折
    正常癒合過程：(一)骨折處血液凝固成血塊時間需1星期；(二)
    骨折處血塊纖維化時間約2至3星期；(三)鈣化；(四)骨化、骨細
    胞成長─癒合，總共時間約需2～3個月。本件原告因頸部鎖
    骨骨折，且經二次手術開刀治療，其癒合期行動不便日常生
    活自須依賴他人照顧2～3個月。是原告所受上開傷害，骨折
    癒合期行動不便日常生活須依賴他人照顧2～3個月等情，則
    堪認其有以計程車代步之需要，原告因代步所支出之上開計
    程車費，即堪認係其增加生活上需要之必要支出，其請求此
    部分之費用，即應准許。
  (3)看護費用部分：按民法第193條第1項所稱之增加生活上之需
    要，係指被害人以前並無此需要，因為受侵害，始有支付此
    費用之需要而言，其因身體或健康受不法侵害，需人看護，
    就其支付之看護費，屬增加生活上需要之費用，加害人自應
    予以賠償。本件原告主張受傷期間，即自96年9月4日至96年
    10 月4日止共計1個月，其看護並照顧原告之生活起居者，
    均由原告家屬照護，是以每日看護費2千元計算，看護30日
    為6萬元，被告應賠償6萬元云云。查原告於本件車禍受有頸
    部鎖骨骨折之傷害，並造成無法舉手、轉頭、左手臂肌力受
    損等情形，其行動生活起居，自有不便，原告並提出受傷開
    刀照片10張為證，是原告主張住院及出院後1個月（30日）
    需人特別照料看護，應可認定。且原告縱使未另行僱請，而
    係由其親屬擔任看護之職，然因親屬間之看護，即使因出於
    親情而未實際支付該費用，然其所付出之勞力，顯非不能以
    金錢為評價，此種基於身分關係之恩惠，自不能加惠於加害
    人，而應比照一般看護情形，認被害人受有相當於看護費之
    損害，命加害人賠償，始符前揭規定說明之意旨。而現今一
    般看護收費之行情，全天為2,200元，故原告以每日2千元作
    為計算其所受看護費用損害之標準，核自未逾越現今社會一
    般看護收費之行情，應屬允當。原告請求出院前後總計為時
    1個月期間均由其家人看護，以每日2千元之看護費用計算，
    請求被告給付看護費用計6萬元，亦屬正當，亦應准許。
  (4)工作損失部分：原告主張因本件車禍，導致其於96年9月至
    97年5月間共休養8個月無法至普吉島香茅園火鍋店工作，故
    有減少勞動能力損失。查被告駕車撞擊原告，造成原告受傷
    ，已如前述，參諸原告所受傷勢，且診斷書上記載宜休養9
    ～12個月，而原告左手臂迄今還不能正常工作，不能上舉、
    提重物，及左手經常酸麻無法緊握等情，顯然原告所受傷害
    非短期所能痊癒者，是原告主張須休養8個月而無法工作，
    堪稱合理。從而，原告以每月基本工資15,840元計算，請求
    被告賠償8個月所失工作之薪資126,720元（計算式：15,840
    元x8月=126,720元），即無不合，亦應准許。
  (5)機車維修費部分：按不法毀損他人之物者，被害人得請求賠
    償其物因毀損所減少之價額，民法第196條定有明文。原告
    主張因被告之侵權行為，導致機車毀損，支出維修費共計5,
    470元。惟查，本件機車為並非原告所有，且本件機車所有
    權人亦無將損害賠償請求權讓與原告，則原告請求賠償機車
    損害之維修費5,470元，即無理由。
  (6)精神慰撫金部分：按不法侵害他人之身體、健康者，被害人
    雖非財產上之損害，亦得請求賠償相當之金額，民法第195
    第1項定有明文。而慰撫金之酌給標準與財產上損害之計算
    不同，其可斟酌兩造身分、資力、加害程度及其他各種情形
    ，以核定相當之數額，最高法院著有51年台上字第223號判
    例。職是，本院自應斟酌兩造身分資力、背景、家庭、加害
    程度及其他諸種情形，以核定相當之慰撫金之數額。經查：
    原告現為外籍勞工，任職於火鍋餐廳，目前左手鎖骨受傷尚
    無法正常工作，原告之身體與健康均受有損害，是其精神受
    有痛苦至明。基上所陳，本院斟酌兩造資力狀況、被告加害
    行為及原告所受痛苦之程度等一切情狀，認為原告請求被告
    賠償其所受之非財產上損害30萬元，核屬合理。
  (四)綜上所述，原告因本件事故得請求被告賠償醫療費用37,591
    元、交通費用13,000元、看護費用6萬元、減少工作能力之
    損害126,720元、精神慰撫金30萬元，合計應為537,311元。
四、從而，原告依據侵權行為損害賠償之法律關係，請求被告給
    付原告537,311元，及自97年8月9日起至清償日止，按年息
    5%計算之利息，為有理由，應予准許。其逾此範圍之請求，
    則屬無據，應予駁回。
五、本件原告勝訴部分，原告及被告均陳明願供擔保，聲請宣告
    假執行及免為假執行，核無不合，爰分別酌定相當擔保金額
    准許之。至敗訴部分，其假執行聲請，失所依據，應併予駁
    回。
六、本件事證已臻明確，二造其餘攻擊防禦方法及所提證據，經
    審酌認與判決結果無影響，爰不一一論述。
七、據上論結，本件原告之訴為一部有理由，一部無理由，爰依
    民事訴訟法第79條、第390條第2項、第392條第2項，判決如
    主文。
中    華    民    國    97    年    9     月    30    日
                  民事第二庭    法  官  周靜秀
正本係照原本作成。
如不服本判決，應於送達後20日內向本院提出上訴狀。
中    華    民    國    97    年    10    月     1    日
                                書記官


司法院資訊處製作；財團法人民間司法改革基金會備份。
